最高法院刑事判決　　　　　　一○○年度台上字第七○一四號
上　訴　人　陳瑞騏
選任辯護人　陳榮昌律師
上列上訴人因妨害性自主等罪案件，不服台灣高等法院台中分院
中華民國一○○年十月四日第二審判決（一○○年度侵上訴字第
一一五七號，起訴案號：台灣台中地方法院檢察署九十九年度偵
字第二一九六三號），提起上訴，本院判決如下：
    主  文
上訴駁回。
    理  由
一、加重強盜及加重強制性交未遂部分
按刑事訴訟法第三百七十七條規定，上訴於第三審法院，非以判
決違背法令為理由，不得為之。是提起第三審上訴，應以原判決
違背法令為理由，係屬法定要件。如果上訴理由書狀並未依據卷
內訴訟資料，具體指摘原判決不適用何種法則或如何適用不當，
或所指摘原判決違法情事，顯與法律規定得為第三審上訴理由之
違法情形，不相適合時，均應認其上訴為違背法律上之程式，予
以駁回。本件上訴人陳瑞騏上訴意旨略稱：(一)被害人Ａ女（真實
姓名、年籍詳卷）均稱伊並無性侵行為，亦無任何語言或動作，
而伊除在Ａ女面前脫褲外，並無猥褻行為、意圖性交或強制性交
之言詞或動作，又伊雖於警詢及偵查中曾自白欲使Ａ女為其口交
，然Ａ女對伊是否有勃起、脫褲子後有無靠過來，均表示不知道
、沒印象，足認伊主觀上雖有欲使Ａ女為其口交意思，惟拿了Ａ
女交付之卡片叫伊去找妓女後隨即離開，並未著手強暴、脅迫行
為，自不構成強制性交未遂罪，原判決以推測之詞認伊係強制性
交未遂，自非適法。(二)被害人Ｂ女（真實姓名、年籍詳卷）均證
稱上訴人下體頂住她，係用力使她往草叢去，並不清楚上訴人之
意圖，原判決對於伊究竟係為強制猥褻或強制性交未遂，抑或加
重強盜未遂，或僅係妨害自由，疏未查證，以推測方法逕認伊有
強制性交未遂犯行，自有調查職責未盡及適用法則不當之違誤。
(三)Ｂ女自始供稱係流線型折疊刀，外型如蝴蝶刀所傷，且Ｂ女右
手受有切割撕裂傷十二公分併肌腱外露、右手神經斷裂之傷勢，
流血甚多，扣案美工刀送鑑定復無Ｂ女血跡，Ｂ女之傷應非美工
刀所能造成。原審未將美工刀送鑑定，以查明Ｂ女之傷是否扣案
美工刀所能造成，遽認伊持該美工刀為強暴、脅迫Ｂ女之犯行，
於法未合。(四)原審於民國一○○年八月十日始派警檢送「美工刀
」請內政部警政署刑事警察局（下稱刑事警察局）鑑定Ｂ女之唾
液是否與美工刀上之女性DNA相符，而該局一○○年八月九日發
文謂係一○○年七月二十九日開始檢測，則美工刀尚未送檢，如
何能檢測比對Ｂ女之唾液？該局鑑定結果矛盾，自不得做為本案
對伊不利之證據云云。
惟查，原判決依憑上訴人不利於己之部分供述，證人Ａ女、Ｂ女
、張○和、張○偉、王○隆、陳○雄、陳○盛之證詞，診斷證明
書、急診病例、急診護理紀錄、扣押筆錄、扣押物品目錄表、刑
事警察局一○○年三月十六日刑醫字第一○○○○一四九五二號
、一○○年八月九日刑醫字第一○○○○九八三七二號、一○○
年八月二十五日刑醫字第一○○○○一○六四七四號鑑定書、中
山醫學大學附設醫院一○○年八月五日中山醫一○○川桓○字第
一○○○○○六六三一號函，扣案健保卡、美工刀等證據，資以
認定上訴人有原判決事實欄所記載之加重強盜及加重強制性交未
遂犯罪事實，因而撤銷第一審關於上訴人加重強盜、加重強制性
交未遂（共三罪）部分之科刑判決，改判仍論處上訴人犯成年人
故意對少年意圖為自己不法之所有、攜帶兇器，以強暴、脅迫至
使不能抗拒，而使他人交付其物罪及攜帶兇器對於女子以強暴、
脅迫而為性交未遂三罪刑（各處有期徒刑九年、四年、五年，併
均為從刑之諭知），已詳述其所依憑之證據及認定之理由。對於
上訴人辯稱：健保卡係Ａ女主動交給伊，伊並未對Ａ女性侵，亦
未叫Ａ女為其口交。Ｂ女以為伊要對其性侵，但伊並沒有要對其
性侵云云。經綜合調查證據之結果，認係卸責之詞，不足採信，
分別在判決理由內詳予指駁，並說明其證據取捨及判斷之理由。
且敘明：(1)上訴人已坦承攜帶兇器強盜Ａ女，並於警詢、偵查中
自白其脫下內褲是要Ａ女為其口交，核與Ａ女證述相符，上訴人
脫褲之際，Ａ女係面對上訴人坐於草地之上，而上訴人又係站著
脫下褲子，裸露生殖器，足認上訴人上開自白，與事實相符，並
有美工刀、黑色皮質口罩、健保卡扣案可證，堪以採信。(2)上訴
人持刀控制Ｂ女往草地拉，並沒有要錢，但上訴人以其生殖器自
後頂住Ｂ女身後，已經Ｂ女供述在卷，並有現場位置圖、照片及
美工刀可證。以Ｂ女當時並未揹包包，身上亦無財物，上訴人亦
始終未提及要財物，尚難認上訴人係強盜財物，又上訴人如僅係
猥褻，則其持刀控制Ｂ女時，當可遂其猥褻之行為，何必一定要
將Ｂ女推到內側隱密草地，且上訴人模仿性交之動作，恫赫Ｂ女
不要吵、不要叫、要命就不要叫等強暴、脅迫行為，自係已著手
於強制性交而未遂。(3)扣案美工刀係在現場人行道上查獲，已經
員警陳○盛、陳○雄證述在卷，且上訴人亦坦承該美工刀係其所
有，該美工刀經送刑事警察局鑑定結果，雖未發現可疑血跡，然
其上斑跡檢出一女性DNA－STR型別，經採取Ｂ女口腔黏膜送驗比
對鑑定，二者之DNA－STR型別相符，且現場並無其他刀械，上訴
人亦坦承持有該美工刀，則上訴人係持該美工刀為本件犯行，自
堪認定各等語甚詳。原判決所為論述，核與卷證資料相符，從形
式上觀察，並無足以影響判決結果之違背法令情形。按(一)認事採
證、證據之取捨及證據證明力之判斷，俱屬事實審法院之職權，
苟無違背證據法則，自不能指為違法。本件原審審酌上開證據，
據此認定上訴人有本件之犯罪事實。對於上訴人之辯解，認不足
採，已分別在判決內詳述其認事採證、證據取捨及判斷之理由，
核與證據法則並無違背，為其職權之適法行使，自不能指為違法
。上訴意旨(一)(二)所指，置原判決已說明之事項或屬原審採證認事
職權之適法行使，任意指摘，自非適法之上訴第三審理由。(二)原
判決理由已詳細敘明如何認定上訴人係持扣案美工刀為本件犯行
，雖該美工刀未檢出可疑血跡，然已檢出Ｂ女之斑跡，足以佐證
上訴人係持該美工刀犯案。原審未將美工刀送請鑑定可否造成Ｂ
女之傷勢，尚無不合。又第一審於一○○年一月十八日將美工刀
送請刑事警察局鑑定，結果未發現可疑血跡，然一斑跡檢出女性
DNA－STR型別，有該局一○○年三月十六日刑醫字第一○○○一
三一○○三九號鑑定書可佐（見第一審卷第一一○頁）。嗣台中
市政府警察局第三分局鑑識人員於一○○年七月二十二日當庭採
取Ｂ女之口腔黏膜，並函請刑事警察局鑑定結果，Ｂ女口腔黏膜
與之前美工刀上所採女性斑跡之DNA－STR型別相符，亦有原審訊
問筆錄、函及該局一○○年八月九日刑醫字第一○○○一○六四
七四號鑑定書可稽（見原審卷第九五頁反面、第一四一、一六二
頁）。原審請台中市政府警察局第三分局鑑識人員當庭採取Ｂ女
之口腔黏膜，再送請刑事警察局與之前所採美工刀上之女性斑跡
比對，並無不合。至原審於一○○年八月十日派警檢送「美工刀
」請刑事警察局鑑定是否有血跡反應，經該局於一○○年八月二
十五日刑醫字第一○○○○九八三七二號鑑定書可稽（見原審卷
第一四六頁），與上開Ｂ女之口腔黏膜鑑定結果無關，自無上訴
意旨(三)(四)所指之違誤。上訴人上訴意旨所指，或對於原判決究竟
如何違背法令，並未依卷內訴訟資料為具體之指摘，或徒憑己意
，就屬原審採證認事職權之適法行使，及於原判決本旨不生影響
或已經說明事項，任意指摘為違法，核與法律規定得為第三審上
訴理由之違法情形，均不相適合，應認其關於加重強盜及加重強
制性交未遂（共三罪）部分之上訴違背法律上之程式，予以駁回
。又上訴人另被訴涉犯對Ｂ女加重強盜未遂罪嫌部分，業經第一
審判決無罪確定，併予指明。
二、傷害部分
上訴得對於判決之一部為之，未聲明為一部者，視為全部上訴，
刑事訴訟法第三百四十八條第一項定有明文。本件上訴人於上訴
書狀並未聲明僅對原判決關於加重強盜及加重強制性交未遂部分
上訴，應視為亦對原判決關於傷害部分提起上訴。查上開部分，
原審係撤銷第一審論處上訴人傷害罪刑，改判仍論處上訴人傷害
罪刑，核屬刑事訴訟法第三百七十六條第一款之案件，既經第二
審判決，自不得上訴於第三審法院，上訴人上開部分之上訴，顯
為法所不許，應予駁回。
據上論結，應依刑事訴訟法第三百九十五條前段，判決如主文。
中    華    民    國  一○○  年   十二   月   十五   日
                      最高法院刑事第八庭
                          審判長法官  黃  一  鑫  
                                法官  張  春  福  
                                法官  吳  三  龍  
                                法官  李  錦  樑  
                                法官  宋  明  中  
本件正本證明與原本無異
                                      書  記  官  
中    華    民    國  一○○  年   十二   月   二十   日
                                                       s